臺中高等行政法院判決　　　　　　　　　　　　　　　九十一年度訴字第二六四號
　　　　　　　　　　　　　　　.
　　原　　　告　甲○○
　　被　　　告　臺中市政府
　　代　表　人　乙○○
　　訴訟代理人　丙○○
右當事人間因商業登記法事件，原告不服經濟部中華民國九十年十二月十二日經（九
○）訴字第○九○○六三三○五六○號訴願決定，提起行政訴訟，本院判決如左︰
　　主  文
原告之訴駁回。
訴訟費用由原告負擔。
　　事  實
一、事實概要：緣原告未經核准設立登記，領有營利事業登記證，即擅自於台中市○
    區○○路二四八號開設「東昇資訊店」，經營電腦印刷、設計製版、資訊休閒服
    務業等業務，於民國（下同）九十年八月八日二十一時五十分許，經台中市政府
    所屬影響治安行業聯合稽查人員查獲，涉有違反商業登記法第三條規定等情，被
    告乃於九十年八月十六日以九十府經商字第一一三八六四號函，依同法第三十二
    條第一項之規定，命令停業，並處罰鍰新台幣（下同）一萬元整之處分，原告不
    服，提起訴願未獲變更，遂提起本件行政訴訟。
二、兩造聲明：
  (一)原告聲明求為判決：訴願決定及原處分均撤銷。
  (二)被告聲明求為判決：駁回原告之訴。
三、兩造之陳述：
  (一)原告主張之理由：
    1.原告有辦理設籍課稅，每月營業額並未達十二萬六千元，願接受實地調查營業
      額。本店每日平均收入一千五百元，一個月三十日，總數並未超過五萬元，卻
      被認定為有十二萬六千元之收入，不知數字從何而來。
    2.非不願辦理營業登記，而是代書稱法令尚未審議，不知如何開放登記，據商業
      課人員說明，台中市尚未有任一家資訊休閒服務業為合格辦理商業登記者。相
      較於其他縣市，台中市之規定較高，使業者無法辦理商業登記，卻遭受處罰。
    3.原告每月營業額約四、五萬元而已，原告未達課稅起徵點六萬元，適用商業登
      記法第四條第四款得免登記之小規模營業。
    4.原告被裁處罰鍰一萬元，實在無力負擔，原告既然已免商業登記，且已繳納稅
      金，請求免繳罰鍰。
  (二)被告答辯之理由：
    1.按商業登記法第三條規定：「商業及其分支機構，除第四條第一項規定外，非
      經主管機關登記，並發給登記證後不得開業。另第三十二條規定：「違反第三
      條規定者，未經登記即行開業者，其行為人各處新台幣一萬元以上三萬元以下
      罰鍰，並由主管機關命令停業。經主管機關依前項規定處分後仍不停業者，得
      按月連續處罰。」
    2.經查原告從事電腦印刷、設計製版工作，及利用電腦供人上網娛樂，依據台中
      市稅捐稽徵處營業稅查定資料，自八十九年十月起每月查定銷售額為一二六、
      ○○○元，已達課稅起徵點六萬元，非為商業登記法第四條第四款所稱之得免
      登記之小規模營業，原告自應辦理營利事業設立登記後始得營業。
    3.至原告辯稱：「其不是不辦理營利事業登記，而是請代書辦理時法令尚未審議
      」。按經濟部八十七年十二月十五日經商字第八七二三○一八九號會議紀錄
      將「利用電腦功能以磁碟、光碟供人遊戲之行業，歸類於Ｊ７９９９９０其他
      娛樂業」，並於九十年三月二十日公告增訂該行業營業項目為「資訊休閒服務
      業」。故該商號於營業前即應為該業之營利事業登記。
    4.綜上所述，本件行政訴訟，顯無理由，請依法駁回。
  理  由
一、按「商業及其分支機構，除第四條第一項規定外，非經主管機關登記，並發給登
    記證後，不得開業。」、「違反第三條規定，未經登記即行開業者，其行為人各
    處新臺幣一萬元以上三萬元以下罰鍰，並由主管機關命令停業。」分別為商業登
    記法第三條、第三十二條第一項所明定。
二、本件原告未依法辦理商業設立登記核准領證，擅自於台中市○區○○路二四八號
    開設「東昇資訊店」，經營資訊休閒服務業，而為被告裁處停業並處罰鍰之處分
    。原告不服，為如事實欄所示之主張。經查，原告未依商業登記法第三條之規定
    ，辦理商業設立登記，擅自以「東昇資訊店」名義，經營電腦印刷、設計製版及
    資訊休閒服務業等業務，案經台中市政府所屬影響治安行業聯合稽查小組於九十
    年八月八日二十一時五十分許稽查，查獲其未依法申請核准商業設立登記，卻於
    上開場所擺設二十台電腦供人上網玩樂，此有經原告親閱確認無訛後簽名之台中
    市政府影響治安行業聯合稽查紀錄表影本附卷可稽，復為原告所不爭執，是原告
    無照經營資訊休閒服務業等業務，違規事實洵堪認定。次查依營業稅法所為之稅
    籍設立，係為便利營業稅課徵，與依商業登記法規定辦理登記究屬二事。原告從
    事電腦印刷、設計製版工作，及利用電腦供人上網娛樂，依據台中市稅捐稽徵處
    營業稅查定資料，自八十九年十月起每月查定銷售額為一二六、○○○元，此有
    台中市稅捐稽徵處營業稅查定資料一件附卷可稽。原告已達課稅起徵點六萬元，
    非為商業登記法第四條第四款所稱之得免登記之小規模營業，原告雖已依營業稅
    法辦理稅籍設立，仍須依商業登記法之規定辦理營利事業設立登記後始得營業。
    至原告主張其不是不辦理營利事業登記，而是請代書辦理時法令尚未審議云云。
    然按經濟部八十七年十二月十五日經商字第八七二三○一八九號會議紀錄將「
    利用電腦功能以磁碟、光碟供人遊戲之行業，歸類於Ｊ７９９９９０其他娛樂業
    」，並於九十年三月二十日公告增訂該行業營業項目為「資訊休閒服務業」，故
    原告於營業前即應為該業之營利事業登記。是原告上開主張，均無可採。從而，
    被告認原告有違商業登記法第三條規定，爰依同法第三十二條第一項規定，而為
    原告應即停業，並處罰鍰一萬元之處分，核無違誤，訴願決定予以維持，亦無不
    合。原告仍執前詞訴請撤銷，為無理由，應予駁回。
三、據上論結，本件原告之訴為無理由，依行政訴訟法第一百九十五條第一項後段、
    第九十八條第三項前段，判決如主文。
中　　　華　　　民　　　國　　九十一　　年　　　七　　　月　　　二　　　日
                 臺 中 高 等 行 政 法 院 第 二 庭
                                審 判 長 法  官　沈  水  元
                                         法  官　王  德  麟
                                         法  官　林  秋  華
右正本證明與原本無異。
如不服本判決，應於判決送達後二十日內向本院提出上訴書狀，其未表明上訴理由者
，應於提起上訴後二十日內向本院提出上訴理由書（須依對造人數附具繕本）；如於
本判決宣示或公告後送達前提起上訴者，應於判決送達後二十日內補提上訴理由書（
須附繕本）。未表明上訴理由者，逕以裁定駁回。
提起上訴應預繳送達用雙掛號郵票拾份（每份三十四元)。
中　　　華　　　民　　　國　　九十一　　年　　　七　　　月　　　二　　　日
                                    法院書記官  杜  秀  君
